【裁判字號】    94,上易,2203
【裁判日期】    950214
【裁判案由】    妨害秘密
【裁判全文】
臺灣高等法院刑事判決                94年度上易字第2203號
上  訴  人  臺灣桃園地方法院檢察署檢察官
被      告  甲○○
選任辯護人  賴彌鼎律師
            林仕訪律師
上列上訴人因被告妨害秘密案件，不服臺灣桃園地方法院94年度
易字第521號，中華民國94年10月12日第一審判決（起訴案號：
臺灣桃園地方法院檢察署92年度偵字第10005號），提起上訴，
本院判決如下：
    主  文
上訴駁回。
    理  由
一、本案經本院審理結果，認第一審判決對被告甲○○為無罪之
    諭知，核無不當，應予維持，並引用第一審判決書記載之證
    據及理由（如附件）。
二、檢察官上訴意旨以：(一)原審認證人李家興證稱: 「90年間股
    東說要去檢舉」等語，而認其主觀上已預見云云; 實則證人
    李家興早於偵訊作證中供稱: 伊是認為檢舉之對象是畢棋公
    司，不是伊本人等語，原審理由欄四 (一)之理由認定，忽
    視偵訊中之證述，而採證審理中不完整之供述，實與證人李
    家興證詞之真正涵義不同。(二)又華棋案之偵辨程序中縱有種
    種流程，實與本案之洩密無關，蓋因華棋案偵辦中監聽李家
    興、林美枝等人時間長達1年有餘，且於林美枝購買價值不
    斐之花瓶贈李家興後，亦從不曾聽聞2位證人於電話中討論
    ，而於證人受被告甲○○囑託聯絡證人李家興，而於被告甲
    ○○與證人李家興見面後，開始討論將被約談及贈送花瓶一
    事，且證人李家興亦供稱，與被告見面後，未曾與其他調查
    員見面或聯絡，又被告甲○○亦自承有告知證人李家興「要
    約談你」等語，雖辯稱係開玩笑，顯見李家興突然責備證人
    林美枝，並告知被約談及贈送花瓶之訊息來源，除被告外並
    無他途，至為明顯。(三)原審又以被告如事先知悉，則依其專
    業判斷當可預知通訊監察，豈會再利用電話聯絡云云; 實則
    被告並非親自與證人李家興聯絡，而係利用不知情之證人彭
    光強通知見面，並告知「要自己的電話」，原審理由欄 (二
    )，似從錯誤之基礎推論，實有違論理法則。(四)證人彭光強
    有李家興議員之電話可自行聯絡，且李家興議員居住楊梅，
    且常於桃園縣議會洽公，彭某時任南區聯絡人，與李家興議
    員碰面交付該筆費用並無任何困難。若係彭某要交付新台幣
    2千5百元之諮詢費用，並非何要事，且其為彭某之事，豈有
    不知何事之理? 亦無不得告知之理。抑且，交付諮詢費用為
    其工作並無不能在電話中告知，無須以「重要的事」隱晦之
    ; 且2千5百元，其價值非高，亦難謂係「重要的事」，縱使
    彭光強固有交付2千5百元諮詢費用予李家興議員，惟其係3
    月18日之事，業經證人李家興結證在卷，並有領款收據在卷
    ，又參之法務部調查局調諮壹字912200058號函，90年一般
    諮詢人員工作評量核發工作費應於3月15日前列冊報銷，被
    告所辯於3月26日代證人彭光強交付工作費云云，顯屑虛妄
    。(五)桃園縣調查站4月2日簽呈第二點「甲○○口頭有承認在
    李家興由其詢問是否本站將約談他時表示: 你小心一點，可
    能會被約談! 」第三點「甲○○只是被動告知本站將約談之
    行動。」足以證明被告確實知悉桃園縣調查站有偵辦李家興
    之案件，否則被告不可能告以李家興將被約談等事。再由證
    人李家興證述: 於91年3月26日與被告甲○○通話及碰面之
    後，至與證人林美枝電話聯繫間，除證人彭光強除外未再與
    其他調查員見面或電話通話; 而證人李家興與證人彭光強之
    電話對話內容，從通訊監察勘驗筆錄觀察其對話內容，並無
    證人彭光強洩密之對話內容，足以推論本件洩密係被告與證
    人李家興於91年3月26日上午10時至11時間，在桃園市○○
    ○路亞德里亞餐廳見面時，由被告洩漏予證人李家興迨無可
    疑。
三、本院經查：
  (一)公訴人所指在91年3月26日上午10時至11時許，由被告甲○
    ○在桃園縣桃園市○○○路之亞德里亞西餐廳與李家興會面
    ，被告甲○○隨即告知李家興屬於國防以外之秘密事項之關
    於臺灣桃園地方法院檢察署（下稱桃園地檢署）及法務部調
    查局桃園縣調查站（下稱桃園縣調查站）正偵辦李家興涉及
    華棋公司有關土資場弊案，以及華棋公司總務林美枝贈送李
    家興1對仿明清大花瓶等相關應秘密等案情之訊息予李家興
    云云，然此業經被告甲○○於偵查、原審及本院審理中、證
    人李家興於桃園縣調查站、偵查及原審中分別堅決否認在卷
    ，（桃園地檢署91年度他字第2795號卷92年4月16日調查筆
    錄，卷第99頁、原審94年7月7日審判筆錄，卷第69頁以下）
    ，是以公訴人此部分之指訴，缺乏證據以資證明，並無可採
    。
  (二)原審依職權調取原審91年聲搜字第263號卷附華棋公司股東
    褚祥泰於90年10月24日至桃園縣調查站接受詢問時陳稱：華
    棋公司股東蔡阿忠、林美枝係透過桃園縣政府工務局承辦課
    長、承辦人許松峰、桃園縣議員李家興、縣長許應琛等人在
    申請核准過程給予協助，據林美枝表示曾陸續支付李家興多
    次付大陸旅遊經費，另林美枝曾赴鶯歌鎮選購2支花瓶贈予
    李家興等語（原審91年聲搜字第263號卷第133頁），核與桃
    園縣調查站於91年4月2日向原審聲請准於91年4月4日向華棋
    公司土資場、證人林美枝、證人李家興、案外人蔡阿忠之住
    處等場所進行搜索之理由均相符合（見上開聲搜卷第1頁）
    。而上開案外人褚祥泰之90年10月24日於調查站之詢問筆錄
    ，自不可能為證人李家興事前所知悉，且證人即承辦華棋公
    司弊案之調查員鄧龍江於審理中亦證稱：從伊經辦之通訊監
    察作業過程中，在91年3月以前，華棋公司負責人蔡阿忠、
    林美枝及證人李家興等人，已在懷疑司法機關在調查他們，
    但還不曉得實際偵辦的情形等語（原審卷第66頁之94年7月7
    日審判筆錄），益證證人李家興所述：伊於90、91年間已懷
    疑調查站開始偵辦華棋公司有關設立土資場的弊案，而且華
    棋公司股東及外面廠商均已知悉偵辦情形等情，是以證人李
    家興證述伊早已知悉調查站正偵辦華棋公司有關設立土資場
    弊案一情，自非無據，則以證人李家興與該弊案關係人即證
    人林美枝於電話聯絡中提及可能遭約談情事，亦與證人李家
    興主觀上之認知相符，尚難據此推論出證人李家興之知悉偵
    辦情事係經由被告甲○○所洩漏。
  (三)再證人鄧龍江於檢察官訊問時證稱：在91年4月3日執行搜索
    之前，調查站並無向縣政府調過相關證卷，只有調過全國砂
    石場之統編，被告未曾向伊訊問過本案；伊是在4月1日告訴
    被告要執行搜索，而就公文流程之過程，被告不可能接觸到
    華棋土資場之情資等語（91年度他字第2795號卷第68頁反面
    、69頁反面附92年4月16日訊問筆錄；92年度偵字第10005號
    卷第41頁之92年12月2日訊問筆錄）。其於原審中再證稱：
    偵辦華棋公司弊案的執行程序是從90年5月15日伊到現場查
    勘，之後與指揮檢察官聯絡後，從同年6月19日開始對部分
    的電話執行通訊監察、也涵蓋對部分廠區的內部錄影，至91
    年3月13日覺得已符合犯罪構成要件，就由伊寫1個擬辦報告
    表，報到調查局局本部，同年3月27 日局本部審核通過，同
    年3月29日伊就向檢察官報告全部案情及所掌握的證據，經
    檢察官決定在4月4日行動，所以伊就在4月1日簽報1個執行
    計劃，聲請搜索票，案子在91年4月4日執行。上開華棋公司
    案件從90年5月15日至90年6月19日都是伊1人獨立承辦，在
    進行通訊監察及錄影蒐證期間，僅有組長黃旋坤、組員蔡慶
    忠、及另1名組員和伊共4人一起協力蒐證，而該華棋公司案
    件除了伊組內4人外，另外還有核稿專員、副主任、主任合
    計共7人知悉，除該7人外，其他工作同仁無法接觸到華棋公
    司的案件，被告也沒接觸過有關華棋公司案件的資料等語（
    原審94年7月7日審判筆錄，卷第58、59頁）。是依證人鄧龍
    江上開所述，桃園縣調查站偵辦華棋公司弊案係於91年3 月
    27日始經調查局局本部審核通過，於同年月29日經證人鄧龍
    江與承辦檢察官討論後始決定搜索、約談行動，在同年4 月
    1日才告知被告搜索行動，而在被告無從接觸上開資料情形
    下，被告自不可能於91年3月26日知悉桃園縣調查站將約談
    、搜索證人李家興；再被告如事先知悉調查站已積極偵辦該
    案，則依其專業判斷，當可預知調查站已極有可能針對證人
    李家興等相關人員全面進行通訊監察之蒐證行動，豈會再利
    用電話與之聯絡，徒留把柄啟人疑竇。
  (四)證人彭光強於原審審理中證稱：93年3月25日被告說他找不
    到證人李家興，伊當時想應該是為了在3月25日前伊拜託被
    告轉交諮詢費給李家興的事情，伊當時也沒跟被告確認，後
    來伊跟證人李家興通電話時說「有重要的事情跟你講」就是
    指諮詢費的事情，因為諮詢費如果未按時發出，算違紀，這
    種事調查員很重要，而伊在交付諮詢費與對方聯絡時，因為
    不能在電話中說出，會說有重要的事，或說很急的事等語（
    原審94年7月7日審判筆錄，卷第46頁），證人李家興於原審
    中亦證稱：91年3月26日伊與被告在亞德里亞西西餐廳見面
    ，是為了簽收諮詢費，當時伊沒有和被告說其他話，因為那
    時伊要趕回議會，諮詢費收據上的「梁光榮」是伊簽的，但
    是日期是否伊填寫的，伊就不記得了等語（原審卷第70頁）
    ，證人即桃園縣調查站調查員陳立財於檢察官訊問時證稱：
    本件化名梁光榮領款收據是伊經手的，拿到該張收據時僅有
    簽名並沒有填寫日期，日期是伊填寫的，該收據雖然是填寫
    3月18日但不是在3月18日當天收受的，因為伊完成全部工作
    要報局本部時，發現日期未填寫，就隨手填上報回局本部之
    前的日期，沒有特別意義等語（92年度偵字第10005號卷第
    20頁），是依上開3位證人所證內容觀之，被告所辯於91年3
    月26日上午10時至11時許，在桃園市亞德里亞西餐廳與證人
    李家興見面，係為交付諮詢費一節，應屬實情，且準時交付
    咨詢對象之咨詢費用，既然列為桃園縣調查站違紀考核事項
    ，對桃園縣調查站之調查員而言，影響其職務績效之管考，
    當屬重要之情事，則被告甲○○急於準時交付咨詢費用予李
    家興，以免影響其考績昇遷，至為合理，公訴人指稱交付咨
    詢費用並非重要之情事及上開領款收據填載91年3月18日即
    以推斷被告不可能於91年3月26日交付諮詢費給證人李家興
    云云，即有誤會而與事實不符，。
四、是綜上各節，勾稽以觀，被告甲○○所辯並無洩漏桃園縣調
    查站偵辦華棋公司案件之相關秘密等語，尚堪採信。按刑事
    訴訟法第161條第1項規定：檢察官就被告犯罪事實，應負舉
    證責任，並指出證明之方法。因此，檢察官對於起訴之犯罪
    事實，應負提出證據及說服之實質舉證責任。倘其所提出之
    證據，不足為被告有罪之積極證明，或其闡明之證明方法，
    無從說服法官以形成被告有罪之心證，基於無罪推定之原則
    ，自應為被告無罪判決之諭知。檢察官未提出適合於證明犯
    罪事實之積極證據，並闡明其證據方法與待證事實之關係。
    本院對於卷內訴訟資料，逐一剖析，參互審酌，仍無從獲得
    被告甲○○成立洩漏罪嫌之確切心證，既不能證明被告犯罪
    ，原審為被告甲○○無罪判決之諭知，並無不當，應予維持
    檢察官仍執前詞提起上訴指摘原判決不當，為無理由，應予
    駁回。
據上論結，應依刑事訴訟法第373條、第368條，判決如主文。
本案經檢察官呂文忠到庭執行職務。
中    華    民    國    95    年    2     月     14   日
                  刑事第19庭審判長法  官  林堭儀
                                  法  官  宋  祺
                                  法  官  蔡明宏
以上正本證明與原本無異。
不得上訴。
                                  書記官  陳建邦
中    華    民    國    95    年    2     月     14   日


司法院資訊處製作；財團法人民間司法改革基金會備份。
